【裁判字號】    97,交聲,1122
【裁判日期】    980731
【裁判案由】    聲明異議
【裁判全文】
臺灣臺南地方法院交通事件裁定    97年度交聲字第1122號
移送機關    交通部公路總局嘉義區監理所新營監理站
異議人即
受處分人    甲○○
                      弄2號
上列受處分人因違反道路交通管理處罰條例案件，對於交通部公
路總局嘉義區監理所新營監理站民國97年11月12日所為之裁決處
分（處分案號：新監裁罰字第裁73-M00000000號），聲明異議，
本院裁定如下：
    主  文
原處分撤銷。
甲○○不罰。
    理  由
一、原處分意旨略以：異議人即受處分人甲○○（下稱異議人）
    駕駛車牌號碼J63-672號重機車，於民國（下同）97年9月27
    日11時00分，在台1線官田段（富強路口），因駕車行經有
    燈光號誌管制之交岔路口闖紅燈及違反處罰條例之行為，不
    聽勤務人員制止，遭台南縣警察局麻豆分局員警製單舉發，
    嗣經交通部公路總局嘉義區監理所新營監理站（下稱移送機
    關）以其違規事證明確，依道路交通管理處罰條例第53條第
    1 項、第60條第1項及違反道路交通管理事件統一裁罰標準
    表等規定，合計裁處罰鍰新台幣4,800元。
二、本件聲明異議意旨略以：
  (一)異議人遭舉發當日，並無駕駛車牌號碼J63-672號重機車，
    駕駛人係第三人乙○○，然當日並無闖紅燈之事實，僅憑警
    員個人目測方式舉發，看錯的危險性相當大。無佐證如何確
    定駕駛者闖紅燈，當時若機車行進至路口中央交通號誌剛好
    轉黃燈，如不前進即阻礙橫向車輛行駛，須趕緊通過，但因
    時為黃燈並無如「第53條闖紅燈直行」的違規行為，是為搶
    黃燈，搶黃燈早已修正為不處罰，員警是不能對駕駛作出舉
    發動作，故不構成違反闖紅燈之事實。
  (二)當日並無遇警察攔檢，何來「不聽制止或拒絕停車接受稽查
    而逃逸者」之由，再者罰單還加註「經警以指揮棒指示鳴笛
    攔檢未停加速離去」更加不合常理，為此聲明異議等語。
三、按汽車駕駛人，行經有燈光號誌管制之交岔路口闖紅燈者，
    處新臺幣1,800元以上5,400元以下罰鍰。又汽車駕駛人，駕
    駛汽車有違反本條例之行為，經交通勤務警察或依法令執行
    交通稽查任務人員制止時，不聽制止或拒絕停車接受稽查而
    逃逸者，除按各該條規定處罰外，處新臺幣3,000元以上6,0
    00六千元以下罰鍰。道路交通管理處罰條例第53條第1項及
    第60條第1項分別定有明文。因此，需為汽車駕駛人，始為
    上開法規所應處罰之對象，合先敘明。
四、經查：
  (一)異議人遭警舉發，於97年9月27日11時00分，駕駛車牌號碼
    J63-672號重機車，在台1線官田段（富強路口），因駕車行
    經有燈光號誌管制之交岔路口闖紅燈及違反處罰條例之行為
    ，不聽勤務人員制止，固有台南縣警察局97年9月27日南縣
    警交字第M00000000號舉發違反道路交通管理事件通知單1份
    附卷可稽，然異議人辯稱於上開時間行經台1線官田段（富
    強路口），並無闖紅燈之行為，且當日之駕駛人為第三人乙
    ○○云云。
  (二)由證人即舉發警員林忠信於本院98年2月10日調查時具結證
    稱：「（問：請證人當場指證異議人是否係為當天的駕駛人
    ？）不是，異議人提出異議之前曾經打電話到警局給我說車
    子是借給同事駕駛的。」等語，及證人乙○○於本院98年2
    月10日調查時具結證稱：「（法官問：是否知道異議人所有
    車輛J62-672號重型機車？你是否於97年9月27日上午11 時
    有騎承該車經過台一線富強路口？）我有於上開時、地騎承
    該車。」、「（法官問：當天你是否有載人？是否有看到警
    員在旁邊攔檢？通過路口情形如何？）我有載人，沒有看到
    警察攔檢。也沒有看到警笛聲音。」等語可知（均見是日之
    訊問筆錄），異議人辯稱於上開時、地並無騎乘車牌號碼J6
    3-672號重機車行經該路口闖紅燈之一節，並非無據。又參
    以證人林忠信於上開期日證稱：「【問：本件是否你舉發，
    情形如何？（提示舉發單並告以要旨）】是我舉發的。因為
    當時我們是在台一縣富強路口攔檢，當時騎車的是兩個女孩
    子，駕駛帶著半罩式安全帽，是長頭髮，所以我推定他為女
    性，當時他們一直在講話，沒有注意路口的燈號，該路口有
    左轉專用號誌，如果要左轉應該要等到箭頭指示為綠燈才可
    以，駕駛在號誌為全紅的時候就左轉，發現違規後我們當時
    有鳴笛，也有舉紅旗但駕駛並未理睬亦未停車。」、「（問
    ：當天的駕駛人是否是庭上之證人乙○○？）不是。因為該
    駕駛係戴半罩式安全帽髮長超過肩膀。」等語可知，伊之所
    以認駕駛人之性別為女性，係由頭髮長短來判斷，然現今社
    會，男性髮長過肩，亦所在多有，證人林忠信僅憑頭髮長度
    ，即認所舉發之違規行為駕駛人係女性，尚嫌速斷，自難遽
    信。此外，於本件卷存證據資料內並無任何證據足以證明異
    議人確有上開違規行為。
五、綜上所述，由舉發員警即證人林忠信之證述可知，伊確有誤
    認駕駛人之可能存在，自難僅憑伊之證述而無異議人不利之
    認定；此外，舉發機關又未能提出其他事證舉證證明異議人
    有為本件違規行為，則移送機關遽對異議人為前開裁決，即
    難認為允當，從而，本件異議人之異議為有理由，自應由本
    院將原處分予以撤銷，並為異議人不罰之諭知，以資適法。
六、據上論斷，應依道路交通管理處罰條例第87條第2項、道路
    交通案件處理辦法第20條前段，裁定如主文。
中    華    民    國    98    年    7     月    31    日
                     交通法庭   法  官   陳淑勤
以上正本證明與原本無異。
如不服本裁定，應於送達後5日內，向本院提出抗告狀。
                                書記官   謝國欽
中    華    民    國    98    年    7     月    31    日


司法院資訊處製作；財團法人民間司法改革基金會備份。
